【裁判字號】    99,台上,4915
【裁判日期】    990805
【裁判案由】    違反槍砲彈藥刀械管制條例
【裁判全文】
最高法院刑事判決            九十九年度台上字第四九一五號
上  訴  人  甲○○
選任辯護人  沈朝標律師
上列上訴人因違反槍砲彈藥刀械管制條例案件，不服台灣高等法
院中華民國九十九年六月九日第二審判決（九十九年度上訴字第
七五二號，起訴案號：台灣桃園地方法院檢察署九十一年度偵字
第一八００號），提起上訴，本院判決如下：
    主  文
原判決撤銷，發回台灣高等法院。
    理  由
原判決認定上訴人甲○○有其事實欄所載犯行，因而撤銷第一審
關於上訴人未經許可寄藏手槍部分之科刑判決，改判仍依想像競
合犯規定，從一重論上訴人以未經許可寄藏手槍罪，累犯，處有
期徒刑伍年陸月，併科罰金新台幣拾萬元，罰金部分同時諭知易
服勞役之折算標準，並為相關從刑之宣告（另被訴涉犯修正前槍
砲彈藥刀械管制條例第十一條第四項持有可發射子彈具有殺傷力
之槍枝及刑法第三百零五條之恐嚇危害安全罪嫌部分，經第一審
判決無罪確定）；固非無見。
惟查：（一）、事實之認定與理由之論敘及其理由之論敘本身，
前後不相一致，即有判決理由矛盾之違法。原判決理由說明證人
汪金龍於警詢時所為之陳述，與其在偵查中之證述相較，並無除
該項傳聞證述外，已無從再就同一供述取得與其審判外陳述之相
同供述內容，倘以其他證據代替，亦無從達到同一目的之「必要
性」要件，認無證據能力，不能作為論罪之依據（見原判決第四
頁第一至十四行）。另以汪金龍於偵查中向檢察官所為之證述，
上訴人並未具體指明其於偵查中所述有何「顯有不可信之情況」
及指出可供調查之證據，認有證據能力（見原判決第五頁倒數第
十二至七行）。並援引汪金龍於民國九十一年二月二十一日偵查
中供稱警察緝獲甲○○後，查問甲○○有無東西藏匿時，甲○○
即指向天花板等語（見九十一年度偵字第一八００號卷第六十五
頁反面），資為上訴人於九十一年二月一日警詢時自白稱：沒人
知道盧國安將槍械寄放在我這裏，盧國安把上述手槍及子彈給我
，而我本身也是通緝犯，所以就將該包東西拿至警方所查獲處所
天花板放置等語（見上揭卷第十至十一頁）之補強證據。惟於理
由欄就汪金龍於九十一年二月一日偵查中供稱：上述手槍及子彈
是盧國安在八十九年五、六月間交給我，要我幫其保管；警詢時
會說是甲○○稱天花板有槍我才知道，是因為甲○○答應要幫我
擔云云（見上揭卷第五十三頁反面至第五十四頁）。與上開警詢
自白及九十一年二月二十一日偵查中之證述不一致，如何斟酌取
捨時，復謂：「參以其遭警方查獲之初，因未及防備且較無暇與
上訴人勾串由其頂替罪責，是其於甫遭警查獲時所述內容，自較
其嗣後而於九十一年二月一日偵查時翻異前供所為迴護被告之證
詞可採」（見原判決第九頁第三行以下），乃認汪金龍警詢初供
較可採信，不採其偵訊之初供，非惟與證據法則有悖，並有理由
矛盾之違法。（二）、事實審法院就卷內有利及不利被告之證據
併陳時，如何取捨而為適合於事實之認定，應詳予論列其取捨判
斷之理由，否則即有判決理由不備之違失。對於扣案槍、彈之來
源及寄藏之人如何，汪金龍於九十一年二月一日偵查中證稱: 扣
案手槍及子彈是盧國安在八十九年五、六月間交給我，要我幫其
保管；警詢時會說是甲○○稱天花板有槍我才知道，是因為甲○
○答應要幫我擔云云（見上揭卷第五十三頁反面至第五十四頁）
。嗣於九十一年二月二十一日偵查中，警方緝獲甲○○後，查問
有無東西藏匿時，甲○○即指向天花板等語（見上揭卷第六十五
頁反面）；同日偵訊時又供陳：「（查獲手槍及子彈是你所有？
）不是，那是甲○○的，而該屋天花板上會有那把槍，我事前根
本不知道」、「（問：上次訊問為何說〈槍、彈〉是你的？）那
是被送到地檢署後，他（指甲○○）說我沒有前科最多關一、二
年，而且到時他會照顧我家人，所以我才答應，沒想到他說的都
沒有兌現」等語（見上揭卷第六十五頁反面、第六十六頁）；前
後證述兩歧，有利及不利上訴人之證據併陳，原判決未論列其取
捨判斷之理由，判決理由洵有未備。上訴意旨執以指摘原判決不
當，非無理由，應認有撤銷原判決發回更審之原因。
據上論結，應依刑事訴訟法第三百九十七條、第四百零一條，判
決如主文。
中    華    民    國  九十九  年    八    月    五    日
                      最高法院刑事第八庭
                          審判長法官  洪  文  章
                                法官  王  居  財
                                法官  郭  毓  洲
                                法官  黃  梅  月
                                法官  邱  同  印
本件正本證明與原本無異
                                      書  記  官
中    華    民    國  九十九  年    八    月    九    日
                                                      Ｅ

司法院資訊處製作；財團法人民間司法改革基金會備份。
